【裁判字號】    98,訴,62
【裁判日期】    980507
【裁判案由】    有關宿舍事務
【裁判全文】
臺中高等行政法院裁定
                                        98年度訴字第62號
原      告  甲○○
            乙○○
被      告  臺灣省政府
代  表  人  丙○○
訴訟代理人  徐明珠  律師
上列當事人間因有關宿舍事務事件，原告不服行政院中華民國97
年12月22日院臺訴字第0970094144號訴願決定，提起行政訴訟，
本院裁定如下︰
    主  文
原告之訴駁回。
訴訟費用由原告負擔。
    事實及理由
一、按「原告之訴，有左列各款情形之一者，行政法院應以裁定
    駁回之。．．．十、起訴不合程式或不備其他要件者。」為
    行政訴訟法第107條第1項第10款所明定。又依行政訴訟法第
    4條第1項之規定，人民因中央或地方機關之違法行政處分，
    認為損害其權利或法律上之利益，經依訴願法提起訴願而不
    服其決定者，得向高等行政法院提起撤銷訴訟。而此所謂行
    政處分，依行政程序法第92條第1項、訴願法第3條第1項規
    定，係指中央或地方機關就公法上具體事件所為之決定或其
    他公權力措施而對外直接發生法律效果之單方行政行為而言
    。
二、本件原告起訴略以：緣原告原任職前臺灣省政府教育廳（88
    年7月1日被告功能業務與組織調整改隸為教育部中部辦公室
    ），經被告所屬公共事務管理處於73年10月5日以省公二字
    第2333號函同意配住台中縣霧峰鄉○○○村○○路之丙種宿
    舍（下稱系爭宿舍）有案，嗣教育部中部辦公室以原告已於
    95年2月1日退休，函請原告於同年10月31日前遷讓房屋，逾
    期將循司法程序辦理，請求相關費用。被告嗣於97年2月4日
    提起民事訴訟，請求原告遷讓系爭宿舍及相關費用。原告不
    服被告所提民事訴訟之處分，提起訴願，請求被告撤銷所提
    返還宿舍之訴，惟遭行政院訴願決定不受理。按事務管理規
    則雖於72年4月29日修正後，已無眷屬宿舍，改以職務宿舍
    代之，然由原告於73年配住系爭宿舍被告所核發之「眷屬宿
    舍配住通知單」觀之，系爭宿舍仍屬眷屬宿舍，足證上揭修
    正之事務管理規則尚未公布施行，且被告所依據之臺灣省政
    府公共事務管理實施辦法內有關眷屬宿舍配住之規定，亦未
    修正，故原告配住系爭宿舍之依據仍為72年4月29日修正前
    之事務管理規則，即准予配住人於退休後續住至宿舍處理時
    為止，並無修正後事務管理規則第249條第2項規定須於退休
    3個月內遷出之適用等情，並聲明求為判決撤銷訴願決定及
    原處分。
三、經查，原告原任職前臺灣省政府教育廳，經被告所屬公共事
    務管理處於73年10月5日以省公二字第2333號函同意配住台
    中縣霧峰鄉○○○村○○路之丙種宿舍，由前臺灣省政府教
    育廳轉知原告。嗣教育部中部辦公室以原告已於95年2月1日
    退休，迭以95年5月24日教中（總）字第0950507781號、95
    年10月4日教中（總）字第0950589178號函請原告於同年10
    月31日前遷讓房屋，並完成點交事宜，逾期將循司法程序辦
    理，請求相關費用。原告逾期未據辦理，教育部中部辦公室
    遂於95年11月1日以教中（總）字第0950520950號函致被告
    ，以被告為系爭宿舍房地之管理機關，請同意現狀點交被告
    ，再由被告依法排除占用。嗣被告於97年2月4日提起民事訴
    訟，請求原告遷讓系爭宿舍，係依民事訴訟相關程序訴請普
    通法院就原告是否返還系爭宿舍為具體之審判，並非就公法
    上具體事件所為之決定或其他公權利措施而對外發生法律效
    果之單方行政行為，自非屬行政處分，不得為行政訴訟中撤
    銷訴訟之客體。原告不服，提起訴願，遭訴願決定不受理，
    並無不合。原告復提起本件行政訴訟，揆諸上開說明，顯非
    合法，應予駁回。本件既從程序上予以駁回，則兩造關於實
    體上主張，即毋庸加以審究，附此敘明。
四、據上論結，本件原告之訴為不合法，依行政訴訟法第107條
    第1項第10款、第104條，民事訴訟法第95條、第78條、第85
    條第1項前段，裁定如主文。
中    華    民    國    98    年     5    月     7    日
                臺中高等行政法院第二庭
                          審判長法  官  胡  國  棟
                                法  官  林  金  本
                                法  官  林  秋  華
以上正本證明與原本無異。
如不服本裁定，應於裁定送達後10日內以書狀敘明理由，經本院
向最高行政法院提起抗告（須依對造人數附具繕本）。
中    華    民    國    98    年     5    月     8    日
                                書記官  蔡  宗  融


司法院資訊處製作；財團法人民間司法改革基金會備份。
